臺灣新北地方法院民事判決
110年度簡上附民移簡字第37號
原      告  王靖彬  
被      告  許基建  

            許金燦  

            許書豪  

上三人共同
訴訟代理人  林玠民律師
上列當事人間請求侵權行為損害賠償事件，原告提起刑事附帶民
事訴訟（110年度簡上附民字第34號），經本院刑事庭移送前來
，本院於民國111年6月10日言詞辯論終結，判決如下：
    主    文
被告應連帶給付原告新臺幣壹拾肆萬肆仟參佰肆拾陸元，及自民
國一一○年九月十七日起至清償日止，按年利率百分之五計算之
利息。
原告其餘之訴駁回。　
訴訟費用由被告連帶負擔十分之二，餘由原告負擔。
    事實及理由
壹、程序方面：
    按對於第一審刑事簡易判決向地方法院刑事合議庭提起上訴
    後，被害人始提起刑事附帶民事訴訟，而經該刑事庭以附帶
    民事訴訟確係繁雜，非經長久時日不能終結其審判，以裁定
    移送於該法院民事庭者，其所謂法院民事庭，自指第二審之
    地方法院民事合議庭而言（最高法院95年度台簡抗字第3號
    裁定意旨參照）。查本件原告係於檢察官對本院第一審刑事
    簡易判決提起上訴後，始於本院刑事庭110年度簡上字第301
    號第二審刑事案件審理中，提起刑事附帶民事訴訟事件（11
    0年度簡上附民字第34號），由本院刑事庭合議庭裁定移送
    本院民事庭，揆諸上開說明，自應由本院民事第二審合議庭
    審判，合先敘明。
貳、實體方面：　　
一、原告起訴主張：
  ㈠被告許基建與許金燦係兄弟，被告許書豪係許基建之子。被
    告許基建與原告間常因工作意見不合而發生爭執，嗣原告於
    民國109年11月11日下午1時30分許，應被告許基建之邀至其
    位於新北市○○區○○街0○0號辦公室相談工作事宜時，雙方一
    言不合，被告許基建認原告一直逼近係屬挑釁之行為，且明
    知徒手推開他人及互為拉扯，可能造成該人受傷，被告許基
    建竟基於傷害之不確定故意，一把將原告推開，因雙方仍持
    續互為拉扯，一旁之被告許金燦、許書豪見狀，亦明知徒手
    拉扯及壓制他人於地，可能造成該人受傷，乃與被告許基建
    共同基於傷害之不確定故意之犯意聯絡，被告許金燦與許書
    豪遂上前共同壓制原告於地上，被告許基建、許金燦與許書
    豪3人再共同拉扯原告，致原告受有頭皮挫傷併撕裂傷1公分
    、右手肘挫傷、頭部挫傷等傷害。
  ㈡原告請求之項目及金額分述如下：
　　⒈醫療費用：新臺幣（下同）14,671元。
    ⒉交通費用：7,650元。
    ⒊不能工作之損失：560,000元。
　  ⒋精神慰撫金：300,000元。
    ⒌以上各項請求金額共計882,321元。
  ㈢為此，爰依據侵權行為之法律關係，提起本訴，並聲明：⒈被
    告等應連帶給付原告882,321元，並自起訴狀繕本送達之翌
    日起至清償日止，按年利率百分之5計算之利息。⒉原告願供
    擔保請准宣告假執行。
二、被告則以：被告不爭執本院110年度簡上字第301號刑事判決
    所認定之犯罪事實，惟抗辯原告所受傷害之傷勢輕微，根本
    無原告所謂不能工作之事，卻要求高達近90萬元之損害賠償
    ，恣意擴大請求巧取不當利益，顯不合法。又原告之傷勢輕
    微，其請求非財產上損害30萬元，顯不相當，且系爭侵權行
    為係因原告不知何故至被告工作處所，因原告先作勢欲以煙
    灰缸毆打被告許基建，被告許金燦及許書豪為保護被告許基
    建，急忙上前壓制原告並嘗試搶走煙灰缸，因原告年輕力大
    ，拉扯中雙方均有擦挫傷，主張原告就系爭傷害之發生應屬
    與有過失等語資為抗辯。並聲明：㈠原告之訴及假執行之聲
    請均駁回。㈡如受不利判決，願供擔保，請准免為假執行。
三、不爭執事項（見本院卷第84頁）：
    被告許基建與許金燦係兄弟，被告許書豪係被告許基建之子
    。被告許基建與原告間常因工作意見不合而發生爭執，嗣原
    告於109年11月11日下午1時30分許，應被告許基建之邀至其
    位於新北市○○區○○街0○0號辦公室相談工作事宜時，雙方一
    言不合，被告許基建認原告一直逼近係屬挑釁之行為，且明
    知徒手推開他人及互為拉扯，可能造成該人受傷，被告許基
    建竟基於傷害之不確定故意，一把將原告推開，因雙方仍持
    續互為拉扯，一旁之被告許金燦、許書豪見狀，亦明知徒手
    拉扯及壓制他人於地，可能造成該人受傷，乃與被告許基建
    共同基於傷害之不確定故意之犯意聯絡，被告許金燦與許書
    豪遂上前共同壓制原告於地上，被告許基建、許金燦與許書
    豪3人再共同拉扯原告，致原告受有頭皮挫傷併撕裂傷1公分
    、右手肘挫傷、頭部挫傷等傷害。
四、本院得心證之理由：
  ㈠按因故意或過失，不法侵害他人之權利者，負損害賠償責任
    ；故意以背於善良風俗之方法，加損害於他人者亦同。違反
    保護他人之法律，致生損害於他人者，負賠償責任；但能證
    明其行為無過失者，不在此限。數人共同不法侵害他人之權
    利者，連帶負損害賠償責任，民法第184條、第185條第1項
    定有明文。經查，原告主張上述侵權行為原因事實，業經本
    院刑事庭以110年度簡字第1543號刑事簡易判決被告3人共同
    犯傷害罪，各處拘役25日，如易科罰金，均以1,000元折算1
    日，嗣經被告3人上訴，經本院刑事合議庭以110年度簡上字
    第301號刑事判決上訴駁回確定，並經本院依職權調閱上開
    刑事卷宗核閱無訛，是原告主張其因被告之上列傷害侵權行
    為致身體受傷，而依侵權行為之法律關係，請求被告3人連
    帶賠償損害等語，即屬有據，應屬可採。
  ㈡第按負損害賠償責任，除法律另有規定或契約另有訂定外，
    應回復他方損害發生前之原狀；第1項情形，債權人得請求
    支付回復原狀所必要之費用，以代回復原狀；損害賠償，除
    法律另有規定或契約另有訂定外，應以填補債權人所受損害
    及所失利益為限，民法第213條第1、3項、第216條第1項分
    別定有明文。而民法第192條至第196條之規定，即為民法第
    213條第1項所稱之法律另有規定。又按侵權行為之債，須損
    害之發生與侵權行為間有相當因果關係始能請求，而此應由
    被害人負舉證之責任。被告3人就原告前開所受傷害部分，
    應依前開民法第184條第1項前段、第185條第1項前段規定，
    對原告負連帶損害賠償責任，已如前述。則原告分別就被告
    3人等前開侵權行為，請求被告3人連帶賠償之各項損害，茲
    分別審酌如下：
　　⒈醫療費用、醫療用品支出：
　　　原告主張其因本件傷害就醫而支出醫療費用、醫療用品支
      出共14,671元，並提出醫療單據、購買收據為證（見附民
      卷第59至111頁），依上開規定，原告請求被告連帶賠償
      此部分之損害，應屬有據。至被告雖抗辯：在主醫療醫院
      以外做的中醫式療法並非必要云云，然觀諸原告所提出之
      大大中醫診所診斷證明書所載：「……醫師診斷：右手肘部
      挫傷……」，有該診斷證明書附卷可考（見附民卷第47頁）
      ，核與原告因本件傷害行為所受之傷害相符，原告因本件
      侵權行為所致之病情接受中醫治療所生之費用，自難認無
      關連性及必要性，被告此部分之辯解，並無足採。
    ⒉交通費用：
　　　原告主張其因治療本件傷害往返醫療院所，支出交通費用
      7,650元等語，並提出計程車專用收據附卷足參（見附民
      卷第113至139頁），其中原告往返大大中醫診所之交通費
      用支出，因係治療本件侵權行為所致之病情所需，應有必
      要性，已如前述，且被告亦不爭執本院所認定具有必要性
      之交通費用支出金額（見本院卷第84頁），應予准許。
    ⒊不能工作之損失：
　　　原告雖主張其因上開傷害，自受傷時起，有8個月不能工
      作，導致營業收入減損共80萬元，僅請求560,000元等語
      ，但按被害人因侵權行為受傷無法工作所致損失之收入，
      係屬民法第216條第2項規定所指依通常情形可得預期之利
      益，其損失即為同條項所指之所失利益，此與喪失或減少
      勞動能力所受之損害有別。是以，工作損失之請求應以被
      害人確有該工作，並受有實際損失為必要。且其損失須與
      加害人之侵權行為有因果關係。
　　　⑴經本院函詢衛生福利部臺北醫院原告受有上開傷害之休
        養期間，函覆結果略以：「……依病歷記載，病人王靖彬
        於109年11月11日至本院急診就醫，其傷勢可休三天觀
        察後續至門診再追蹤評估。」等語，有衛生福利部臺北
        醫院111年4月6日北醫歷字第1110003091號函附卷可參
        （見本院卷第193頁）；另原告傷後持續至大大中醫診
        所治療，經該診所醫生囑言：「患者因外力引起受傷在
        本院治療，因傷勢影響正常活動，傷後宜在家休養一個
        月，目前尚未痊癒，建議仍應多休息並持續復健治療。
        」等語，而原告自109年11月12日至110年2月24日到大
        大中醫診所持續就診，有該診所診斷證明書附卷可參（
        見附民卷第47頁），綜觀衛生福利部臺北醫院及大大中
        醫診所之醫學上意見，衛生福利部臺北醫院僅就急診當
        時之病情表示意見，嗣原告之傷勢經後續大大中醫診所
        持續門診治療，並診斷有無在家休養之必要及期間，應
        認以大大中醫診所後續診治之結果為據，認原告因上開
        傷害而有休養1個月之必要，此後僅需多休息並持續復
        健治療，原告並未舉證證明其後仍不能工作之事實，尚
        難遽認其有受此期間不能工作損失。
　　　⑵又原告因上開傷勢有休養1個月之情況，則其於109年度
        之薪資所得必然受影響而減少，而難以原告109年度之
        薪資所得作為計算原告不能工作損失之基礎，是本院認
        本件應得以原告前一年度之薪資所得及營利所得為據，
        基此，原告108年度之薪資所得及營利所得分別為300,0
        00元、84,300元，有其財產所得資料附卷可參（見限閱
        卷），原告得請求被告連帶賠償不能工作之薪資及營利
        所得損害應為32,025元【計算式：（300,000元＋84,300
        元）÷12月＝32,025元】，逾此範圍，難認有據。
　　　⑶至原告雖主張應以其所經營之立豐機械工廠營業額為計
        算不能工作薪資損失之依據云云，但查，影響工廠營業
        額高低原因甚多，本難認與本件侵權行為有相當因果關
        係，且原告就其經營立豐機械工廠自行申報個人所得及
        營利所得，已足作為評價其1個月不能工作之勞務所得
        損失。再者，其因上開傷害僅有休養1個月之必要，業
        經本院認定如前，然觀諸原告所提出營業人銷售額與稅
        額申報書，立豐機械工廠除109年11月至12月銷售額為1
        0,090元外，竟然自110年1月起至110年6月止，原告已
        無因傷休養必要，仍有銷售額為0元、6,400元、10,700
        元之情形，益徵原告所經營之立豐機械工廠營業額縱然
        降低，然與是否為本件侵權行為所致，仍有疑問，故原
        告未能舉證證明營業額降低與本件侵權行為有相當因果
        關係，自難以此作為原告計算不能工作薪資損失之基礎
        。
　  ⒋精神慰撫金：
　　　⑴按不法侵害他人之身體、健康、名譽、自由、信用、隱
        私、貞操，或不法侵害其他人格法益而情節重大者，被
        害人雖非財產上之損害，亦得請求賠償相當之金額，民
        法第195條著有規定。次按慰藉金之賠償須以人格權遭
        遇侵害，使精神上受有痛苦為必要，其核給之標準固與
        財產上損害之計算不同，然非不可斟酌雙方身分資力與
        加害程度，及其他各種情形核定相當之數額（最高法院
        51年度台上字第223號判決同此見解）。
　　 ⑵查原告因被告3人之侵權行為受有前開傷害，身體及精神
       皆受有痛苦。經審酌原告之傷勢，被告3人共同對原告單
       獨1人所為侵權行為之樣態、情節，以及兩造均不爭執被
       告3人對原告所受之傷害，具有刑法上不確定之傷害故意
       ，並兩造身分地位、經濟狀況、原告受傷程度、就醫紀
       錄等情狀，參酌兩造稅務電子閘門之財產所得調件明細
       表（見限閱卷），應認原告得請求被告3人連帶賠償慰撫
       金以90,000元為適當；至逾此部分之其餘非財產上損害
       請求，則不應准許。
    ⒌綜上，原告得請求之金額共計應為144,346元（計算式：醫
      療費用、醫療用品支出共14,671元＋交通費用7,650元＋不
      能工作之薪資及營利所得損害應為32,025元＋精神慰撫金9
      0,000元＝144,346元）。
    ⒍與有過失之抗辯：
　　　至被告雖抗辯原告之傷勢乃兩造互相拉扯所致，原告就本
      件侵權行為之發生與有過失，應有過失相抵原則之適用云
      云，惟按，雙方互毆乃雙方互為侵權行為，與雙方行為為
      損害之共同原因者有別，無民法第217條過失相抵原則之
      適用（最高法院97年度台上字第540號判決意旨參照）。
      查原告所受系爭傷害，係因與被告互相拉扯、遭被告徒手
      推開所致，則兩造當時顯係互為侵權行為，揆諸前揭說明
      ，本件無民法第217條過失相抵原則之適用，被告抗辯原
      告亦有對被告出手，應與有過失等節，難認可採。
五、再按給付無確定期限者，依民法第229條第2項之規定，債務
    人於債權人得請求給付時，經其催告而未為給付，自受催告
    時起，負遲延責任；其經債權人起訴而送達訴狀者，與催告
    有同一效力。而遲延之債務，以支付金錢為標的者，債權人
    得請求依法定利率計算之遲延利息；應負利息之債務，其利
    率未經約定，亦無法律可據者，週年利率為5%，亦為民法第
    233條第1項、第203條所明定。查本件侵權行為損害賠償請
    求權於行為時即已發生，但其給付無確定期限；前開遲延之
    債務，係以支付金錢為標的。依前開說明，原告請求自起訴
    狀繕本送達翌日即110年9月17日（見附民卷第5頁）起，至
    清償日止，按年利率5%計算之利息，應屬有據。
六、綜上所述，原告依侵權行為法律關係，請求被告3人連帶給
    付144,346元及自110年9月17日起，均至清償日止，按年利
    率5%計算之利息，為有理由，應予准許；至原告逾此部分之
    其餘請求，則無理由，應予駁回。
七、本件事證已臻明確，兩造其餘攻擊、防禦方法及舉證，經本
    院審酌後，認對於判決結果均無影響，爰不一一論述，併此
    指明。
八、本件原告係於刑事簡易第二審程序提起刑事附帶民事訴訟，
    經本院刑事合議庭裁定移送民事庭審理，本件訴訟即應由民
    事庭以合議方式依簡易第二審程序審理判決(參見臺灣高等
    法院暨所屬法院104年法律座談會民事類提案第42號研討結
    論)，而本件訴訟標的金額為882,321元，未逾民事訴訟法第
    466條第3項、第1項規定之150萬元，依同法第436條之2第1
    項規定，屬不得上訴第三審法院之事件，故本件訴訟經本院
    判決即為確定。從而，原告陳明願供擔保聲請宣告假執行，
    即屬多餘，並無另為准駁之必要。
九、訴訟費用分擔之依據：民事訴訟法第79條、第85條第2項 。
中　　華　　民　　國　 111　　年　　 6　　月　　24　　日
                  民事第三庭 審判長法　官　饒金鳳
                                   法　官　劉以全
                                   法　官　許珮育
以上正本係照原本作成。
本判決不得上訴。
中　　華　　民　　國　 111　　年　　 6 　月　　24　　日
                                   書記官　楊佩宣